臺灣彰化地方法院民事簡易判決　　　100年度家簡字第7號
原　　　告　台新國際商業銀行股份有限公司
法定代理人　蔡榮棟
代　理　人　張智賢
被　　　告　黃秋雲
被　　　告　楊錦浪
上列當事人間請求宣告分別財產制事件，本院於民國100年6月28
日言詞辯論終結，判決如下：
    主  文
被告黃秋雲與被告楊錦浪間之夫妻財產制改用分別財產制。
訴訟費用新台幣1,110元由被告負擔。
    事實及理由
一、原告主張：被告即債務人黃秋雲積欠原告新台幣108,085元
    及其中96,089元自民國97年7月14日起至清償日止按年息百
    分之20計算之利息尚未清償，迭經對被告黃秋雲催索，惟被
    告黃秋雲置之不理，拒不償還上開債務，原告向鈞院聲請對
    被告黃秋雲強制執行，惟經執行無效而發還貴院99年司執字
    第31986號債權憑證，原告向國稅局調閱被告黃秋雲之最新
    財產得資料，發現黃秋雲名下僅有些許不動產及投資，依公
    告現值無法清償債權，且其地目大都屬道路用地，市場價值
    低落，原告不易變賣受償，故無法從其財產受償及有執行實
    益。被告黃秋雲及楊錦浪現婚姻關係仍存在，經查詢被告二
    人未向法院聲請辦理夫妻分別財產契約登記。被告黃秋雲向
    原告借款未依約清償，經原告取得執行名義後，聲請法院強
    制執行結果，有如前述之本金、利息及違約金未獲清償，被
    告黃秋雲名下亦無其他有價值可供扣押執行之財產。故原告
    聲明求為判決被告2人間財產制改用分別財產制等語。
二、被告黃秋雲答辨略以：伊不是只欠原告而已，而是欠很多銀
    行，92年間因孩子不懂事被地下錢莊騙了，伊要籌錢還給地
    下錢莊，以致無法償還原告的款項等語。
    被告楊錦浪答辨略以：被告黃秋雲很可憐，他過去有上班，
    但因執行被扣薪而失去工作，被告黃秋雲是有誠意要還款。
    自己名下不動產是被告楊錦浪的父母，以退休金給楊錦浪購
    置，是被告楊錦浪自己的，故不同意宣告分別財產等語。
三、按夫妻未以契約訂立夫妻財產制者，除本法另有規定外，以
    法定財產制，為其夫妻財產制；債權人對於夫妻一方之財產
    已為扣押，而未得受清償時，法院因債權人之聲請，得宣告
    改用分別財產制，民法第1005條、第1011條分別定有明文。
    而所謂未得受清償，包括全無可扣押之物或所扣押之物數量
    不足及所扣押之財產不足清償該為扣押之債權人債權等情形
    。經查：原告主張之上開事實，業據其提出債權憑證、調件
    明細表、戶籍謄本等影本為證，並經本院查詢被告並未為夫
    妻財產登記，有查詢簡答表可憑，且為被告所不爭執，原告
    之主張，應堪信為真實。
四、本件被告2人婚後未以契約訂立夫妻財產制，應以法定財產
    制為渠等之夫妻財產制，原告即債權人對於被告黃秋雲之財
    產曾經強制執行後，仍未受償，且被告黃秋雲之財產不足清
    償原告之債權，揆諸前揭說明，原告自有權聲請宣告改用被
    告間之夫妻財產制為分別財產制，至於被告楊錦浪所辯其不
    動產係父母以退休金讓其購置，是楊錦浪自己的等語，然此
    係原告將來得否因代為主張剩餘財產分配而因此受償之問題
    ，並無礙於原告行使上開權利，故被告楊錦浪上開所辯，在
    本件訴訟為無理由，不能採取。從而，原告本於民法第1011
    條之規定，求為判決如主文所示，為有理由，應予准許。
五、訴訟費用負擔之依據：民事訴訟法第78條、第85條第1項前
    段。
中    華    民    國    100  年     7    月    12    日
                  家事法庭    法  官  陳弘仁
以上為正本係照原本作成。
如對本判決上訴，須於判決送達後20日之不變期間內，向本院提
出上訴狀（須附繕本）。如委任律師提起上訴者，應一併繳納上
訴審裁判費。
中    華    民    國    100  年     7    月    12    日
                              書記官  張俞文